臺灣板橋地方法院刑事判決　　　　　　　99年度訴字第3775號
公　訴　人　臺灣板橋地方法院檢察署檢察官
被　　　告　潘凡慈
選任辯護人　董子祺律師
上列被告因違反藥事法案件，經檢察官提起公訴（99年度偵字第
26811 號），被告於本院準備程序中就被訴事實為有罪之陳述，
經本院合議庭裁定由受命法官獨任進行簡式審判程序，判決如下
：
    主  文
潘凡慈明知為禁藥而轉讓，處有期徒刑陸月。
    事  實
一、潘凡慈明知甲基安非他命係屬毒品危害防制條例列管之第二
    級毒品，亦係經行政院衛生署依藥事法規定明令公告禁止製
    造、調劑、輸入、輸出、販賣或陳列之毒害藥品，為禁藥，
    不得轉讓，仍於99年10月3 日上午7 時許，在友人劉鴻輝位
    於臺北縣樹林市（現改制為新北市樹林區，下同）鎮前街41
    3 之10號6 樓之1 住處內，基於轉讓禁藥之犯意，將其前於
    99年9 月中旬某日在臺北縣新莊市「鴻金寶購物中心」附近
    ，向林志杰所購得之甲基安非他命若干( 實際重量不詳、然
    僅足供劉鴻輝單次施用之數量) ，無償轉讓予劉鴻輝施用(
    所涉施用第二級毒品部分，業經本院以99年度毒聲字第1687
    號裁定送觀察、勒戒）。嗣於同日上午10時14分許( 起訴書
    誤載為18分) ，在臺北縣樹林市○○街3 巷17號前為警查獲
    ，並當場扣得甲基安非他命1 包( 驗餘淨重3.2338公克) 、
    分裝袋10個、電子磅秤1 台、藍星黑色手機1 支及行動電話
    晶片卡2 張等物，始悉上情。
二、案經臺北縣政府( 現改制為新北市政府) 警察局樹林分局移
    送臺灣板橋地方法院檢察署檢察官偵查後提起公訴。
    理  由
一、程序方面：按除被告所犯為死刑、無期徒刑、最輕本刑為3
    年以上有期徒刑之罪或高等法院管轄第一審案件者外，於第
    一次審判期日前之準備程序進行中，被告先就被訴事實為有
    罪之陳述時，審判長得告知被告簡式審判程序之旨，並聽取
    當事人、代理人、辯護人及輔佐人之意見後，裁定進行簡式
    審判程序，刑事訴訟法第273 條之1 第1 項定有明文。經核
    ，本件被告潘凡慈所犯係死刑、無期徒刑、最輕本刑為3年
    以上有期徒刑以外之罪，其於準備程序中就被訴事實為有罪
    之陳述，經法官告知簡式審判程序之旨，並聽取公訴人、被
    告、辯護人之意見後，本院爰依首揭規定，合議裁定由受命
    法官獨任進行簡式審判程序，合先敘明。
二、查上揭事實，業據被告於警詢、偵查、本院準備程序及審理
    時坦承不諱，核與證人劉鴻輝於警詢之證述情節相符，並有
    本院99年度毒聲字第1687號裁定在卷足稽，從而，本案事證
    已臻明確，被告犯行堪以認定，應予依法論科。
三、論罪科刑之依據:
(一)、查甲基安非他命係屬毒品危害防制條例第2 條第1 項第2 款
    所定之第二級毒品，且業經行政院衛生署公告禁止製造、調
    劑、輸入、輸出、販賣或陳列之毒害藥品，而認屬藥事法所
    規定之禁藥。而藥事法第83條第1 項係於93年4 月21日修正
    公布，並自同年月23日起施行，為毒品危害防制條例之後法
    ，且藥事法第83條第1 項之法定刑為7 年以下有期徒刑，得
    併科新臺幣500 萬元以下罰金，與毒品危害防制條例第8 條
    第2 項之法定刑為6 月以上，5 年以下有期徒刑，得併科新
    臺幣70萬元以下罰金相較後，以藥事法第83條第1 項之法定
    刑為重。又以毒品之範圍尚包括影響精神物質與其製品，而
    藥事之管理，亦非僅止於藥品之管理，毒品未必均係經公告
    列管之禁藥，禁藥亦非必均為毒品，毒品危害防制條例與藥
    事法二者，並無必然之特別法與普通法關係。是除有轉讓之
    第二級毒品達毒品危害防制條例第8 條第6 項之一定數量（
    依行政院於於98年11月20日公布之「轉讓毒品加重其刑之數
    量標準」，其第2 條第2 款規定轉讓第二級毒品淨重10公克
    以上，加重其刑至二分之一），經依法加重後之法定刑較藥
    事法第83條第1 項之法定刑為重之情形外，因藥事法第83條
    第1 項為後法，且為重法，二者有法條競合關係，應優先適
    用藥事法處罰（此有最高法院97年度台非字第397 號、98年
    度臺上字第5362號、98年度臺上字第3490號判決、臺灣高等
    法院暨所屬法院94年法律座談會刑事類提案第8 號結論意旨
    可參）。查本案被告轉讓甲基安非他命之數量既僅係供證人
    劉鴻輝當次施用，且無積極證據足以證明被告該次轉讓之毒
    品已達上揭應加重其刑之標準，依罪疑唯輕原則，應從被告
    有利之認定，即認為該次轉讓之甲基安非他命淨重並未逾10
    公克，故核被告所為，係犯藥事法第83條第1 項之轉讓禁藥
    罪，又被告轉讓甲基安非他命高度行為既已適用藥事法加以
    處罰，則其持有甲基安非他命之低度行為，即不能再行割裂
    適用毒品危害防制條例之規定論處（最高法院82年度臺上字
    第4076號、第6613號判決意旨參照）。爰審酌被告無視法令
    禁制而轉讓禁藥甲基安非他命予他人施用，所為足以助長毒
    品氾濫並增加施用毒品之人口，戕害吸毒者之身心健康，犯
    罪所生之危害非輕，兼衡酌被告犯後尚能坦承犯行，暨其犯
    罪之動機、目的、智識程度、犯後態度等一切情狀，量處如
    主文所示之刑，以資懲儆。
(二)、至扣案之甲基安非他命1 包、分裝袋10個、電子磅秤1 台、
    藍星黑色手機1 支及行動電話晶片卡2 張等物，雖係被告為
    警查獲時所持有，然被告於警詢時供稱其向林志杰所購得之
    甲基安非他命，係用於轉賣予綽號「一休」之女子等人等語
    ，且查無積極證據證明上開毒品及分裝袋等物與被告本件轉
    讓毒品之犯行有關，爰不於本件宣告沒收銷燬，應由檢察官
    另為適法之處理，附此敘明。
據上論斷，應依刑事訴訟法第273 條之1 第1 項、第299 條第1
項前段，藥事法第83條第1 項，判決如主文。
本案經檢察官王筱寧到庭執行職務。
中    華    民    國   100    年    2     月    9     日
                  刑事第十三庭   法  官   陳昭筠
以上正本證明與原本無異。
如不服本判決應於送達後10日內向本院提出上訴狀。
                                 書記官   黃文儀
中    華    民    國   100    年    2     月    10    日
附錄本案論罪科刑法條全文：
藥事法第83條
明知為偽藥或禁藥，而販賣、供應、調劑、運送、寄藏、牙保、
轉讓或意圖販賣而陳列者，處 7 年以下有期徒刑，得併科新臺
幣 5 百萬元以下罰金。
犯前項之罪，因而致人於死者，處 7 年以上有期徒刑，致重傷
者，處 3 年以上 12 年以下有期徒刑。
因過失犯第 1 項之罪者，處 2 年以下有期徒刑、拘役或科新臺
幣 30 萬元以下罰金。
第 1 項之未遂犯罰之。